臺灣桃園地方法院民事裁定　　　　　　 99年度監宣字第312號
聲　請　人　吳正忠
相　對　人　吳祿新
關　係　人　吳正明
上列聲請人對於相對人聲請監護宣告事件，本院裁定如下：
    主  文
宣告吳祿新（男；民國19年12月27日出生；國民身分證統一編號
：Ｚ000000000號）為受輔助宣告之人。
選定吳正忠（男；民國60年1 月30日出生；國民身分證統一編號
：Ｚ000000000號）為受輔助宣告人吳祿新之輔助人。
聲請程序費用由受輔助宣告人吳祿新負擔。
    理  由
一、本件聲請意旨略以：聲請人吳正忠為相對人吳祿新之子，相
    對人自民國99年1 月6 日起因罹患老年失智症，雖送醫診治
    但不見起色，近日甚且因精神障礙或其他心智缺陷，致不能
    為意思表示、受意思表示及不能辨識意思表示之效果之程度
    。恐其遭受有心人士之詐騙，為保護其權益，爰提出戶籍謄
    本及診斷證明書等件為證，聲請鈞院准予對相對人為監護宣
    告等語。
二、按「對於因精神障礙或其他心智缺陷，致不能為意思表示或
    受意思表示，或不能辨識其意思表示之效果者，法院得因本
    人、配偶、四親等內之親屬、最近一年有同居事實之其他親
    屬、檢察官、主管機關或社會福利機構之聲請，為監護之宣
    告（民14I）。‧‧‧法院對於監護之聲請，認為未達第一
    項之程度者，得依第15條之1第1項規定，為輔助之宣告（民
    14III）。」、又「對於因精神障礙或其他心智缺陷，致其為
    意思表示或受意思表示，或辨識其意思表示效果之能力，顯
    有不足者，法院得因本人、配偶、四親等內之親屬、最近一
    年有同居事實之其他親屬、檢察官、主管機關或社會福利機
    構之聲請，為輔助之宣告（民15-1I）。」、又「法院對於
    監護之聲請，認為未達民法第14條第1項之程度而有輔助宣
    告之原因者，得依聲請或依職權以裁定為輔助之宣告（民訴
    624-3 I）。」，（民國97年5 月2 日修正；民國98年11月
    23日施行）民法第14條第1 項、第3 項、第15條之1 第1 項
    、民事訴訟法第624 條之3 第1 項分別定有明文。
三、本件經本院於鑑定人壢新醫院所屬精神鑑定醫師胡培基前訊
    問相對人結果，相對人可作陳述：「（現在總統是誰？）馬
    英九。（生肖？）屬馬。（太太名字？）徐園妹。早餐吃什
    麼？）地瓜稀飯配豆瓣醬。」等語（見本院100 年1 月27日
    訊問筆錄）。而依壢新醫院就相對人之心神狀態所為之鑑定
    結果略稱：(1)、吳員生活可自理，維持部分經濟及社交活動
    能力。(2)、吳員為一慢性高血壓患者，近年來逐漸出現記憶
    力退化之現象，而至國軍桃園總醫院神經內科就診，於99年
    1 月28日實施簡易智能測驗三十題僅答對三題，臨床失智評
    估量表為一分，顯示為一輕度老年失智症。(3)、鑑定結果：
    吳員目前精神狀態已達因精神障礙致其為意思表示或受意思
    表示或辨識其意思表示之效果之能力顯有不足等語，有該鑑
    定人醫院100 年3 月28日壢新醫字第2011030196號函暨所附
    之精神鑑定報告書1 份附卷可參。本院審酌相對人精神障礙
    狀態及心智缺陷之程度等情並參諸上揭鑑定結果之意見，認
    相對人於為意思表示或受意思表示或辨識意思表示之效果的
    能力確顯有不足，而有設置輔助人俾從旁予以輔助之需要。
    聲請人雖聲請對相對人為監護宣告，惟經鑑定後，相對人之
    狀態與監護宣告之要件不符，自不得為監護之宣告。然相對
    人之狀態既然符合輔助宣告之要件，自應本諸職權依法以裁
    定宣告相對人吳祿新為受輔助宣告人。
四、末按「法院為監護之宣告時，應依職權就配偶、四親等內之
    親屬、最近一年有同居事實之其他親屬、主管機關、社會福
    利機構或其他適當之人選定一人或數人為監護人‧‧‧（民
    1111I）。法院為前項選定及指定前，得命主管機關或社會
    福利機構進行訪視，提出調查報告及建議。監護之聲請人或
    利害關係人亦得提出相關資料或證據，供法院斟酌（民1111
    II）」、「法院選定監護人時，應依受監護宣告之人之最佳
    利益，優先考量受監護宣告之人之意見，審酌一切情狀，並
    注意下列事項：一、受監護宣告之人之身心狀態與生活及財
    產狀況。二、受監護宣告之人與其配偶、子女或其他共同生
    活之人間之情感狀況。三、監護人之職業、經歷、意見及其
    與受監護宣告之人之利害關係。四、法人為監護人時，其事
    業之種類與內容，法人及其代表人與受監護宣告之人之利害
    關係（民1111-1）」、「受輔助宣告之人，應置輔助人（民
    1113-3I）。輔助人及有關輔助之職務，準用‧‧‧第1111
    條至第1111條之1 ‧‧‧之規定（民1113-1II）。」，民法
    第1111條、第1111條之1 、第1113條之1 分別定有明文。
五、本件經本院函囑桃園縣政府委託之桃園縣社會工作師公會派
    員進行訪視，依其訪視之結果略稱：聲請人為相對人之子，
    而關係人吳正明則為聲請人胞兄，均為相對人的主要照顧者
    、照顧費用的支付者、相對人事務的處理者，均有擔任相對
    人之監護人、會同開具財產清冊之人的意願，與相對人間之
    互動亦無任何異狀，雖均為適任人選，惟仍請法院本於相對
    人之最佳利益考量作綜合裁量等語，有桃園縣政府100 年1
    月5 日府社助字第1000005286號函暨所附之訪視報告在卷可
    參，足見聲請人吳正忠、關係人吳正明均為相對人之子，對
    於相對人的照顧均能任勞任怨，亦有意願協助、照顧相對人
    之生活。本院認聲請人吳正忠既係受輔助宣告人吳祿新之子
    ，平日即為受輔助宣告人實際生活的主要照顧者之一，對受
    輔助宣告人應會有最為妥善之照顧，且又無其他不適或不宜
    擔任受輔助宣告人之輔助人的積、消極原因，如由其來擔任
    受輔助宣告人之輔助人，對受輔助宣告人來說，應具有最佳
    之利益。爰依法選定吳正忠受輔助宣告人吳祿新之輔助人。
六、依民事訴訟法第624 條之1 第3 項、第608 條第1 項，裁定
    如主文。
中    華    民    國  100     年    3     月    31    日
                              家事法庭法  官  蕭世昌
本裁定就對相對人之輔助宣告部分不得抗告；另就其餘有關選定
輔助人部分如有不服，應於本裁定送達後10日內向本院提出抗告
狀。
中    華    民    國  100     年    3     月    31    日
                                      書記官  邱仕瀧